【裁判字號】    99,易,458
【裁判日期】    990511
【裁判案由】    詐欺
【裁判全文】
臺灣高雄地方法院刑事判決               99年度易字第458號
公  訴  人  臺灣高雄地方法院檢察署檢察官
被      告  甲○○
上列被告因詐欺案件，經檢察官提起公訴（98年度偵字第35349
號），本院判決如下：
    主  文
甲○○幫助意圖為自己不法之所有，以詐術使人將本人之物交付
，處拘役伍拾日，如易科罰金，以新台幣壹仟元折算壹日。緩刑
貳年。
    事  實
一、甲○○自98年6 月15日起，陸續撥打載於奇集集網站之徵人
    啟事之電話聯絡真實姓名年籍不詳、自稱「周主任」之詐騙
    集團成員，欲應徵司機工作，並獲該詐騙集團中真實姓名年
    籍不詳、自稱「助理」之成員（下稱「助理」）要求甲○○
    先交付帳戶資料測試信用狀況應徵，詎甲○○明知不法份子
    係利用他人金融帳戶轉帳，以獲取不法利益並逃避執法人員
    之追查，亦可預見交付自己之金融帳戶之存摺、印章、提款
    卡、密碼予他人，可能生助益他人收取不法利益、掩飾犯行
    而遂行財產上犯罪之情，為徵得工作，竟仍以縱有此情亦不
    違其本意之不確定幫助詐欺犯意，於民國98年6 月17日夜間
    10時許，依約前往高雄市火車站前之麥當勞門市與該「助理
    」會面，將其所開立之國泰世華銀行中華分行帳號000000
    000000號帳戶之存摺影本、提款卡，交付與該「助理」。適
    上開詐騙集團業已先共同基於意圖為自己不法之所有之犯意
    聯絡，推由真實姓名、年籍不詳，自稱係「陳小姐」之成員
    ，於98年5 月間之不詳日、時，藉由網路聊天之方式，佯向
    丙○○佯稱欲與之援交，惟須先至彰化銀行水楠分行操作自
    動櫃員機以確認身分云云，使謝東瀛陷於錯誤，於98年6 月
    6 日匯出第1 筆款項共新臺幣（下同）29876 元而交付自己
    之金錢與該詐騙集團，隨續由另一真實姓名、年籍不詳成員
    ，假冒金管會人員，向謝東瀛佯稱其上開匯款操作有誤，須
    另匯款至其所指定之帳戶始能沖帳取回操作錯誤之匯款云云
    ，使謝東瀛繼續陷於錯誤，並按該詐騙集團不詳成員之指示
    自98年6 月6 日起陸續匯款至各該詐騙集團所指定之帳戶而
    交付自己之金錢與該詐騙集團，至98年6 月18日，該「助理
    」與所屬詐欺集團之其他成員，一方面因甲○○之交付上開
    國泰世華銀行中華分行帳戶存摺影本、提款卡之行為，而得
    以所取得之甲○○之上開國泰世華銀行中華分行帳戶帳號指
    定給為取回先前各次匯款而陷於上開錯誤中之謝東瀛，使謝
    東瀛於同日上午9 時許，至址設臺中縣豐原市○○路之兆豐
    國際商業銀行豐原分行內，臨櫃匯款10萬元至上開國泰世華
    銀行中華分行帳戶中，而交付自己所有之金錢，另一方面，
    該「助理」與所屬詐欺集團之其他成員又以公司測試信用之
    金錢卡在該國泰世華銀行中華分行帳戶中為由，要求甲○○
    提供密碼，甲○○為徵得工作，仍承前開不確定幫助詐欺犯
    意而告知密碼，使該詐騙集團成員得以於同日將謝東瀛上開
    所匯之10萬元款項分次提領殆盡而詐欺取財得手。嗣因丙○
    ○於按詐騙集團指示陸續匯款41次後，察覺有異，報警處理
    ，始悉上情。
二、案經臺中縣警察局移送臺灣高雄地方法院檢察署檢察官偵查
    起訴。
    理  由
一、本件被告甲○○所犯為死刑、無期徒刑、最輕本刑3 年以上
    有期徒刑以外之罪，其於準備程序進行中，就被訴事實為有
    罪之陳述，經受命法官告知簡式審判程序之旨，並聽取當事
    人之意見後，由合議庭裁定由受命法官獨任行簡式審判程序
    ，改以簡式審判程序進行審理，是依刑事訴訟法第284 條之
    1 、第273 條之2 之規定，毋庸行合議審判，且本件之證據
    調查，不受同法第159 條第1 項、第161 條之2 、第161 條
    之3 、第163 條之1 及第164 條至第170 條規定之限制，均
    合先敘明。
二、上揭犯罪事實，業據被告甲○○於本院準備及審理時坦承不
    諱（見本院99年4 月27日準備及審判筆錄），核與被害人即
    證人謝東瀛於警詢時、本院審理中指述渠等遭詐騙匯款之過
    程情節大致相符；此外，復有被告上開國泰世華銀行中華分
    行帳戶存摺影本、被害人謝東瀛98年6 月18日臨櫃匯款10萬
    元至被告上揭國泰世華銀行中華分行帳戶之兆豐國際商業銀
    行國內匯款申請書、被告提供之皇城有限公司應徵司機之資
    料（列印自奇集集網站資料）、被告之0000000000號行動電
    話門號之明細帳單等在卷可稽，堪認被告任意性之自白與事
    實相符，而足採信，是本案事證明確，被告犯行洵堪認定，
    應依法論科。
三、核被告所為，係犯刑法第30條第1 項前段、第339 條第1 項
    之幫助詐欺取財罪。其以幫助他人遂行詐欺取財犯行之意思
    而參與犯罪構成要件以外之行為，為幫助犯，均依刑法第30
    條第2 項之規定，按正犯之刑減輕之。爰審酌被告所有之上
    開國泰世華銀行中華分行帳戶存摺影本、金融卡、密碼等物
    既提供予他人使用，供他人用以詐取被害人之財物，所為已
    影響社會正常交易安全，並使犯罪之追查趨於複雜，併斟酌
    被告並無何前科素行，有被告之臺灣高等法院被告前案紀錄
    表在卷可憑，其幫助行為對被害人造成如事實欄所載之損害
    ，以及其大學畢業之智識程度，現在今口香調理冷凍食品有
    限公司擔任作業員，薪水每月21000 元之生活情況，暨斟酌
    其於本院準備時經曉諭後即坦承犯罪，並表明其係一時失慮
    ，並當庭與被害人和解，獲得被害人諒解，現已受到教訓甚
    為後悔之態度（參見本院99年4 月27日準備及審判筆錄，以
    及被害人當庭以言詞提起99年附民字184 號附帶民事訴訟筆
    錄與和解筆錄）等一切情狀，量處如主文所示之刑，以資懲
    儆。
四、本件被告係於98年9 月1 日前犯本件幫助詐欺取財犯行，而
    刑法第41條業於98年9 月1 日及98年12月30日起2 次修正施
    行；然98年9 月1 日修正前、後之刑法第41條第1 項原均規
    定：「犯最重本刑為5 年以下有期徒刑以下之刑之罪，而受
    6 個月以下有期徒刑或拘役之宣告者，得以新臺幣1 千元、
    2 千元或3 千元折算1 日，易科罰金。但確因不執行所宣告
    之刑，難收矯正之效，或難以維持法秩序者，不在此限。」
    ，僅至98年12月30日再修正為：「犯最重本刑為五年以下有
    期徒刑以下之刑之罪，而受六月以下有期徒刑或拘役之宣告
    者，得以新臺幣1 千元、2 千元或3 千元折算1 日，易科罰
    金。但易科罰金，難收矯正之效或難以維持法秩序者，不在
    此限。」（因本件無定應執行之刑問題，故與大法官會議釋
    字第662 號解釋及被告行為時刑法第41條第2 項之後續修正
    無涉），較之上開2 次修正前後之條文內容，可知98年9 月
    1 日修正前、後之刑法第41條第1 項，內容均相同，較之98
    年12月30日起修正施行之刑法第41條第1 項，亦僅於後段文
    字有所調整，均非屬刑法第2 條第1 項前段所稱「行為後法
    律有變更」之情形，仍應依一般法律適用之原則，適用裁判
    時法（最高法院95年度第21次刑事庭會議決議可資參照）。
    爰逕依98年12月30日起修正施行之刑法第41條第1 項前段之
    規定，併諭知易科罰金之折算標準如主文。至被告交付與詐
    欺集團使用之上開國泰世華銀行中華分行存摺影本、提款卡
    、密碼均未扣案，因無從判別是否現猶存在，為免將來執行
    發生困難，爰不另為沒收之諭知，附此敘明。
五、末查被告並無任何前科，此有臺灣高等法院被告前案紀錄表
    附卷可憑，其因一時失慮偶罹刑章，然事後已坦然承認犯行
    表示悔悟，並當庭與被害人和解，獲得被害人諒解，均經認
    定如上，堪認其歷此次偵、審程序及刑之宣告，應能知所警
    惕，而無再犯之虞，本院因認前開所宣告之刑以暫不執行為
    適當，爰依刑法第74條第1 項第1 款之規定，併宣告緩刑2
    年。
據上論斷，應依刑事訴訟法第273 條之1 第1 項、第299 條第1
項前段，刑法第30條第1 項前段、第2 項、第339 條第1 項、第
41條第1 項前段、第74條第1 項第1 款，刑法施行法第1 條之1
第1 項、第2 項前段，判決如主文。
本案經檢察官乙○○到庭執行職務。
中    華    民    國    99    年    5     月    11    日
                  刑事第十四庭  法  官  張凱鑫
上正本證明與原本無誤。
如不服本判決，應於收受送達後10日內向本院提起上訴。
中    華    民    國    99    年    5     月    11    日
                                書記官  董明惠
附錄本案所犯法條
中華民國刑法第339條（普通詐欺罪）
意圖為自己或第三人不法之所有，以詐術使人將本人或第三人之
物交付者，處5 年以下有期徒刑、拘役或科或併科1 千元以下罰
金。
以前項方法得財產上不法之利益或使第三人得之者，亦同。
前二項之未遂犯罰之。

司法院資訊處製作；財團法人民間司法改革基金會備份。
